【裁判字號】    99,訴,86
【裁判日期】    990806
【裁判案由】    偽造有價證券
【裁判全文】
臺灣新竹地方法院刑事判決                99年度訴字第86號
公  訴  人  臺灣新竹地方法院檢察署檢察官
被      告  乙○○
選任辯護人  財團法人法律扶助基金會陳由銓律師
            陳詩文律師
上列被告因偽造有價證券等案件，經檢察官提起公訴（99年度偵
緝字第52號），本院判決如下：
    主  文
乙○○意圖供行使之用，而偽造有價證券，處有期徒刑壹年捌月
。緩刑參年。扣案如附表所示之本票壹紙沒收之。
    事  實
一、乙○○因需錢孔急而欲向甲○○借款，因甲○○要求出具本
    票供作擔保，乙○○乃於民國97年10月3 日，在新竹市○○
    路135 巷35號住處，簽發如附表所示之本票1 張，除於該本
    票正面發票人欄簽寫自己姓名並捺印外，竟基於偽造有價證
    券以供行使之用的犯意，未經其父邱滿雄、前妻丙○○同意
    或授權，擅自在上開本票之發票人欄偽簽「邱滿雄」、「丙○○」署押、按捺自己指印用以表彰「邱滿雄」、「丙○○
    」，以此方式偽造邱滿雄、丙○○與其共同簽發之有價證券
    ，旋即於同一處所交予甲○○而行使之。嗣因附表所示之本
    票屆期提示未獲兌現，甲○○持該張本票向本院聲請裁定准
    予強制執行未果，始知悉上情。
二、案經甲○○訴請臺灣新竹地方法院檢察署檢察官偵查起訴。
    理  由
一、證據能力：
    按被告以外之人於審判外之陳述，雖不符刑事訴訟法第159
    條之1 至第159 條之4 之規定，而經當事人於審判程序同意
    作為證據，法院審酌該言詞陳述或書面陳述作成時之情況，
    認為適當者，亦得為證據，刑事訴訟法第159 條之5 第1 項
    定有明文。本件檢察官、被告及辯護人於本院審判程序時，
    就本判決所引用審判外之言詞或書面陳述，均就證據能力均
    不爭執，本院認該具有傳聞證據性質之證據，其取得過程並
    無瑕疵，且與待證事實具有關聯性，證明力非明顯過低，以
    之作為證據係屬適當，認俱得為證據。
二、實體部分：
    上揭犯行，業據被告乙○○於警詢、偵查及本院行準備程序
    、審理時均供承不諱（見99年度偵緝字卷第12頁至第14頁、
    第21頁至第23頁、本院卷第33頁、第78頁背面、第81頁至第
    83頁背面），核與證人即告訴人甲○○、證人丙○○及證人
    邱滿雄證述之情節大致相符（見98年度他字第1742號卷第12
    頁至第13頁、99年度偵緝字第52號卷第21頁至第23頁、本院
    卷第83頁背面至第85頁、第44頁至第45頁、第48頁至第49頁
    ），並有被告乙○○本案中偽造之本票正本1 紙在卷可稽（
    見98年度他字卷第1742號第27頁），足認被告自白與事實相
    符，堪以採信，本案事證明確，被告上開犯行堪以認定，應
    依法論科。
三、論罪科刑：
  (一)本票乃表彰財產權之證券，行使或處分本票上所表彰之權利
    ，以本票之占有為必要，且系爭本票1 紙係於國內發行及流
    通，本身並具價格（金額）之標示，堪認係刑法第201 條第
    1 項所規定之有價證券。又刑法第201 條第1 項所稱之「偽
    造」，係指無權簽發而冒用他人名義簽發而言，則被告意圖
    供行使之用，在上揭時、地未徵得被害人邱滿雄、丙○○之
    明示、默示同意或授權之情形下，虛偽填載以被害人邱滿雄
    、丙○○之名義而偽造系爭本票1 紙，並進而交付告訴人甲○○以行使，顯與刑法第201 條第1 項之偽造有價證券罪構
    成要件該當。是核被告乙○○所為，係犯刑法第201 條第1
    項偽造有價證券罪。其偽造如系爭本票上所示之署押、指印
    ，為其偽造有價證券之階段行為，另偽造有價證券持以行使
    ，行使之低度行為經偽造之高度行為所吸收，均不另論罪。
    又其以一行為在同1 張本票上偽造數人名義之簽名部分係以
    一行為侵害數法益而觸犯數罪名，為想像競合犯，應依刑法
    第55條之規定從一重處斷。
  (二)被告乙○○因需款孔急，竟偽造父親邱滿雄、前妻丙○○名
    義開立本票固不足取，惟偽造有價證券罪名之法定刑，係3
    年以上10年以下有期徒刑、得併科3,000 元以下罰金之重刑
    ，被告乙○○今因一時失慮致罹刑典，犯後並與告訴人達成
    和解，並已取得其父親邱滿雄、前妻丙○○之諒解，有和解
    筆錄、刑事聲明狀附卷可按（見本院卷第88頁、第61頁至第
    64 頁 ），參以被告犯罪之具體情狀及行為背景，確屬情輕
    法重，客觀上足以引起社會一般人之同情，本院基於衡平原
    則，認為處以法定最輕刑度猶嫌過重，是其犯罪之情狀顯堪
    憫恕，爰依刑法第59條之規定，酌量減輕其刑。爰審酌被告
    犯後坦承犯行，態度良好，並與告訴人甲○○達成和解暨其
    犯罪動機、目的及智識程度等一切情狀，量處如主文所示之
    刑以示懲儆。又被告前雖曾因恐嚇等案件，經判處拘役59日
    確定，並於95年4 月27日易科罰金執行完畢，然其未曾因故
    意犯罪受有期徒刑以上刑之宣告，有本院卷附臺灣高等法院
    被告前案紀錄表可稽，本院認其經此教訓後，當知警惕，應
    無再犯之虞，因認其所受宣告之刑，以暫不執行為適當，併
    予宣告緩刑3 年，以勵來茲，用啟自新。
  (三)另如附表所示本票1 紙，屬偽造之有價證券，不問屬於犯人
    與否，應依刑法第205 條規定併予宣告沒收；又上開本票上
    偽造「丙○○」及「邱滿雄」之署名、按捺用以表彰「邱滿
    雄」、「丙○○」之自己指印，因就各該本票已經沒收而包
    括在內，自毋庸重為沒收宣告（最高法院51年台上字第1054
    號判例、63年台上字第2770號判例意旨參照），附此敘明。
據上論斷，依刑事訴訟法第299 條第1 項前段，刑法第201 條第
1 項、第205 條、第55條、第59條、第74條第1 項第1 款，判決
如主文。
本案經檢察官陳宏兆到庭執行職務。
中    華    民    國    99    年    8     月    6     日
                  刑事第四庭  審判長法  官
                                    法  官
                                    法  官
如不服本判決應於收受判決後10日內向本院提出上訴書狀，並應
敘述具體理由。其未敘述上訴理由者，應於上訴期間屆滿後20日
內向本院補提理由書(均須按他造當事人之人數附繕本)「切勿逕
送上級法院」。
中    華    民    國    99    年    8     月    6     日
                                    書記官
附錄本案論罪科刑法條：
刑法第201條：
意圖供行使之用，而偽造、變造公債票、公司股票或其他有價證
券者，處3年以上10年以下有期徒刑，得併科3千元以下罰金。
行使偽造、變造之公債票、公司股票或其他有價證券，或意圖供
行使之用，而收集或交付於人者，處1年以上7年以下有期徒刑，
得併科3千元以下罰金。
附表：
┌──┬────┬────┬────┬─────────┬──────────┐
│編號│票據號碼│發票日  │ 到期日 │票面金額（新台幣）│   偽造之署押指印   │
├──┼────┼────┼────┼─────────┼──────────┤
│ 1  │No009538│97.10.3 │無      │750,000元         │偽造之「丙○○」、「│
│    │        │        │        │                  │邱滿雄」之署押及按捺│
│    │        │        │        │                  │用以表彰「邱滿雄」、│
│    │        │        │        │                  │「丙○○」之自己指印│
│    │        │        │        │                  │各1 枚。            │
└──┴────┴────┴────┴─────────┴──────────┘

司法院資訊處製作；財團法人民間司法改革基金會備份。
